【裁判字號】    97,消債更,849
【裁判日期】    971027
【裁判案由】    更生事件
【裁判全文】
臺灣板橋地方法院民事裁定           97年度消債更字第849號
聲  請  人  甲○○
代  理  人  游勝韃律師
上列當事人因消費者債務清理事件聲請更生，本院裁定如下：
    主    文
聲請駁回。
聲請費用由聲請人負擔。
    理    由
一、按債務人與金融機構協商成立者，不得聲請更生或清算，但
    因不可歸責於己之事由，致履行顯有重大困難者，不在此限
    ；本條例施行前，債務人依金融主管機關協調成立之中華民
    國銀行公會會員辦理消費金融案件無擔保債務協商機制與金
    融機構成立之協商，準用前項之規定，消費者債務清理條例
    （下稱債清條例）第151 條第5 項、第6 項分別定有明文。
    又聲請更生或清算不合程式或不備其他要件者，法院應以裁
    定駁回之，但其情形可以補正者，法院應定期間先命補正，
    復為債清條例第8 條所明定。
二、本件債務人向本院聲請更生，其主張略以：渠因其有不能清
    償債務情事，前於民國95年7 月間已依金融主管機關協調成
    立之中華民國銀行公會會員辦理消費金融案件無擔保債務協
    商機制，與最大債權機構台北富邦銀行達成協商，其協議還
    款金額為每月新臺幣（下同）19,515元（80期，0%）。然因
    上開協商金額高於債務人每月之收入，聲請人之毀諾，係非
    可歸責於己之事由所致。為此，爰依法聲請裁定准予更生云
    云。
三、經查：依聲請人提出之財產及收入狀況說明書顯示，其於95
    年7 月1 日起至97年4 月30日止，以打零工為生，每月薪資
    收入約為12,000元至15,000元，復於95年11月29日間有股票
    交易所得，又於97年5 月2 日起覓得正職工作，每月薪資所
    得約為16,000元至19,000元，另聲請人亦持有金額為130,00
    0 元之股票投資，此有聲請人提出之財政部臺灣省北區國稅
    財產歸屬資料清單為憑。而聲請人雖主張須支付房租及扶養
    父母，然其父母親是否有不能維持生活，而須扶養之必要，
    聲請人並未提出證據說明。再者，前揭房屋租賃契約書之承
    租人為聲請人之父親，非聲請人（見本院卷第47頁）。又聲
    請人之父親至少亦有一筆價值為116,020 元之投資，並於96
    年有營利所得，上開證據亦在卷足憑（見本院卷第18、19頁
    ），難認其不能維持生活，而有受扶養之必要，縱聲請人之
    父母須受扶養，聲請人亦有兄弟姊妹得分擔（蓋依聲請人提
    出之戶籍謄本顯示，其出生別為四男）。
四、查依債清條例第151 條第5 項之規定意旨，債務清償方案成
    立後，債務人本應按其條件履行，僅於其後發生情事變更，
    在清償期間收入或收益不如預期，致該方案履行困難甚或履
    行不能，因不可歸責於己，始能依上開法條但書之規定聲請
    更生或清算；此項規定，旨在避免債務人任意毀棄已成立之
    協商，濫用更生或清算之裁判上債務清理程序，蓋以債務清
    償方案係經當事人行使程序選擇權所為之債務清理契約，債
    務人自應受該成立之協議所拘束。核諸聲請人前開陳述，既
    均難認有不可歸責於己之事由，復未再舉證其自前述協商成
    立迄今，有何新生具體情節（情事變更），可認係不可歸責
    於己之事由，致所需之支出增加，因而有不能履行原協商條
    件或履行顯有重大困難之情事均如前述，故應屬聲請更生之
    要件不備，且又無從補正，依首揭條文之意旨，自應駁回其
    更生之聲請，爰裁定如主文。
五、末者，本件聲請人倘認原協商條件過苛，尚得與其債權人台
    北富邦銀行等，依「個別協商一致性方案」及「95年債務協
    商變更方案」等方式，再次進行解決債務之商談，附此說明
中    華    民    國    97    年    10    月    27    日
                  民事第二庭    法      官   吳振富
上為正本係照原本作成
如不服本裁定，應於裁定送達後10日內，以書狀向本院提出抗告
，並繳納抗告費新臺幣1千元
中    華    民    國    97    年    10    月    28    日
                                書  記  官   李宏明


司法院資訊處製作；財團法人民間司法改革基金會備份。
